【裁判字號】    98,小上,27
【裁判日期】    980526
【裁判案由】    侵權行為損害賠償
【裁判全文】
臺灣板橋地方法院民事判決              98年度小上字第27號
上  訴  人  國泰世紀產物保險股份有限公司
法定代理人  丙○○
訴訟代理人  丁○○
            乙○○
被上訴人    甲○○
上列當事人間請求侵權行為損害賠償事件，上訴人對於中華民國
97年12月5 日本院板橋簡易庭97年度板小字第2363號第一審判決
提起上訴，經本院於98年5 月12日言詞辯論終結，判決如下：
    主      文
上訴駁回。
第二審訴訟費用新臺幣壹仟伍佰元由上訴人負擔。
    事實及理由
一、程序方面：
    按對於小額程序之第一審裁判之上訴，非以其為違法法令為
    理由，不得為之，民事訴訟法第436 條之24定有明文。所謂
    判決違背法令係指判決不適用法規或適用不當者而言；且依
    同法第436 條之25規定，上訴狀內應記載上訴理由，並表明
    原判決所違背之法令及其具體內容，以及依訴訟資料可認為
    原判決有違背法令之具體事實。查本件上訴人主張被上訴人
    不否認有侵權行為之事實，且上訴人已依保險契約賠付被保
    險人即訴外人蔡惠玲，有理賠計算書、發票、估價單、行車
    執照及受損照片等影本為證，惟原審判決逕認上訴人未能舉
    證證明被上訴人有侵權行為之事實，而駁回上訴人之訴，違
    背法令之規定，堪認已具體指摘原第一審判決有違背法令之
    情事，符合前揭規定，其上訴應屬合法，合先敘明。
二、本件上訴人主張：
  (一)上訴人起訴主張：被上訴人於民國95年8 月3 日9 時35分許
    ，駕駛車牌號碼AY-2257 號自小客車，不當變換車道，致上
    訴人所承保之車牌號碼7223-GX 號自小客車受損（下稱系爭
    交通事故），現場由臺北縣政府警察局中和分局錦和派出所
    處理。上揭受損之車牌號碼7223-GX 號自小客車，所受損害
    之修復費用為新臺幣（下同）20,738元。上訴人同時依保險
    法第53條之規定取得被保險人對被上訴人之求償權。被上訴
    人既因過失撞毀上訴人承保之車輛，依民法第191 之2 、第
    196 條之規定，自應負損害賠償之責。為此爰依保險法第53
    條之規定，聲明請求判決被上訴人應給付上訴人20,738元，
    及自起訴狀繕本送達翌日起至清償日止，按年息百分之5 計
    算之利息。
  (二)上訴人上訴主張：本件被上訴人不否認有侵權行為之事實，
    且上訴人已依保險契約賠付被保險人即訴外人蔡惠玲，有理
    賠計算書、發票、估價單、行車執照及受損照片等影本為證
    ，惟原審判決逕認上訴人未能舉證證明被上訴人有侵權行為
    之事實，而駁回上訴人之訴，違背民法第184 條之規定，聲
    明請求廢棄原判決（原審判決駁回上訴人於原審之訴，上訴
    人不服提起上訴）。
三、上訴人則以：伊於上揭時間駕駛車牌號碼AY-2257 號自小客
    車行經臺北縣中和市往板橋市○○○路上，當時伊與謝俊恒
    所駕駛之車牌號碼7223-GX 號自小客車（車主蔡惠玲）都停
    在快車道要進入慢車道的匝道中間，謝俊恒的車本來在伊後
    方，當伊要進入慢車道時，他突然從右邊超車，伊汽車的右
    前輪撞到謝俊恒之汽車的左後輪，當時有去中和分局作筆錄
    ，做完筆錄後伊與謝先生講好私下和解各自負擔損失，伊就
    本件交通事故的發生沒有故意過失，應該是對方從右線超車
    有違規等語置辯，併聲明駁回上訴。
四、本院之判斷：
  (一)本件上訴人主張被上訴人於95年8 月3 日9 時35分許，駕駛
    車牌號碼AY-2257 號自小客車，在臺北縣中和市○○路、板
    南路口，與上訴人所承保之車牌號碼7223-GX 號自小客車擦
    撞之事實，固據提出理賠計算書、發票、估價單、行車執照
    及受損照片等影本為證（見原審卷第6-10頁）；被上訴人對
    於兩車於上揭時地擦撞之事實固不爭執，惟否認有侵權行為
    之情事，並以前詞置辯。是本件所應審究者，乃在於上訴人
    請求代位行使被保險人對於被上訴人之損失賠償請求權，有
    無理由？
  (二)按汽車、機車或其他非依軌道行駛之動力車輛，在使用中加
    損害於他人者，駕駛人應賠償因此所生之損害。但於防止損
    害之發生，已盡相當之注意者，不在此限；不法毀損他人之
    物者，被害人得請求賠償其物因毀損所減少之價額，民法第
    191 條之2 、第196 條分別定有明文。次按當事人主張有利
    於己之事實者，就其事實有舉證之責任，民事訴訟法第277
    條前段定有明文。再按民事訴訟如係由原告主張權利者，應
    先由原告負舉證之責，若原告先不能舉證，以證實自己主張
    之事實為真實，則被告就其抗辯事實即令不能舉證，或其所
    舉證據尚有疵累，亦應駁回原告之請求（最高法院17年上字
    第917 號判例意旨參照）。是本件上訴人既主張被上訴人有
    上開侵權行為應負損害賠償責任，上訴人就此有利於己之事
    實，自應負舉證責任。惟查，本件上訴人並未就系爭交通事
    故之發生，係因被上訴人之故意或過失所肇致乙節舉證以實
    其說；且經本院向臺北縣政府警察局中和第二分局函調系爭
    交通事故之相關資料，經該分局回覆表示無系爭交通事故之
    相關資料等情，有該分局98年4 月22日北縣警中二刑字第
    098002 0650 號函1 件附卷可稽（見本院卷第43頁），是上
    訴人既不能證明被上訴人確有侵權行為，則其依保險法第53
    條之規定，代位請求被上訴人給付20,738元，及自起訴狀繕
    本送達翌日起至清償日止，按年息百分之5 計算之利息，即
    無理由。原審判決駁回上訴人之訴，於法並無不合。上訴意
    旨指摘原判決不當，求予廢棄改判，為無理由，應駁回其上
    訴，並依民事訴訟法第436 條之19條第1 項規定，確定第二
    審訴訟費用1,500 元由上訴人負擔。
五、依民事訴訟法第436 條之32第1 項、第2 項、第449 條第1
    項、第95條、第78條、第436 條之19第1 項，判決如主文。
中    華    民    國    98    年    5     月    26    日
                  民事第二庭    審判長法  官  蕭胤瑮
                                      法  官  陳財旺
                                      法  官  張筱琪
以上正本係照原本作成。
本判決不得上訴
中    華    民    國    98    年    5     月    26    日
                                      書記官  連思斐


司法院資訊處製作；財團法人民間司法改革基金會備份。
